【裁判字號】    92,交易,289
【裁判日期】    921217
【裁判案由】    過失傷害
【裁判全文】
臺灣臺北地方法院刑事判決                        九十二年度交易字第二八九號
    公  訴  人  臺灣臺北地方法院檢察署檢察官
    被      告  乙○○
右列被告因過失傷害案件，經檢察官提起公訴（九十二年度偵字第九三七四號），本
院判決如左：
    主    文
乙○○因過失傷害人，處拘役伍拾日，如易科罰金，以佰元折算壹日。
    事    實
一、乙○○於民國九十一年八月四日晚間九時四十分許，駕駛車牌號碼二Ｃ－四四六
    三號自用小客車，沿雙向五車道之臺北市○○街南向北方向內側車道行駛，行近
    該路段與「臺北市立體育場中山足球場」（以下簡稱中山足球場）停車場出入口
    無號誌交岔路口，原應注意汽車行經無號誌之交岔路口、公共場所出、入口及其
    他人車擁擠處所，應減速慢行，作隨時停車之準備，且應注意兩車併行之間隔、
    隨時採取必要之安全措施，而當時天氣晴、夜間有照明、視距良好，市區○○道
    路乾燥、無缺陷及障礙，依其智識、能力又無不能注意之情事，詎乙○○雖發覺
    車輛已行近公共場所「中山足球場」停車場之出入口，且該路段人車擁擠，依其
    駕駛自用小客車在市區道路行駛之經驗，明知同向在其所駕車輛右側車道即外側
    車道行駛之車輛行至該處將略偏向左側行駛以閃避停車場出入口進出之車輛，仍
    未採取減速、向左側分向限制線缺口閃避以避免與併行之車輛碰撞或間隔過小之
    必要安全措施，逕自以每小時三十至四十公里之速度直行，適有甲○○騎乘車牌
    號碼ＥＤＨ－六五一號輕型機車同向在乙○○所駕車輛右側車道即外側車道直行
    ，亦疏未注意兩車併行之間隔、隨時採取必要之安全措施，且未注意汽機車在雙
    向四車道以上道路變換車道時，應讓直行車先行，並注意安全距離，因見有車輛
    自「中山足球場」停車場出、入口進出，即貿然左偏變換至內側車道行駛，乙○
    ○所駕車輛右側車身遂擦撞甲○○所乘機車左側，甲○○因而人車倒地，受有左
    肱股骨折、左手手指骨折、頭部外傷之傷勢。乙○○肇事後，於員警前往現場及
    醫療院所處理時，不逃避接受裁判而當場向警員自首、承認為肇事人而願接受裁
    判。
二、案經甲○○訴由臺北市政府警察局中山分局報請臺灣臺北地方法院檢察署檢察官
    偵查起訴。
    理    由
一、訊據被告乙○○固不否認於右揭時間駕駛車牌號碼二Ｃ－四四六三號自用小客車
    沿雙向五車道之臺北市○○街南向北方向內側車道行駛，行近該路段與「中山足
    球場」停車場出入口無號誌交岔路口，逕自以每小時三十至四十公里之速度直行
    ，適告訴人甲○○騎乘車牌號碼ＥＤＨ－六五一號輕型機車同向在其所駕車輛右
    側車道即外側車道直行，因見有車輛自「中山足球場」停車場出、入口進出，遂
    貿然左偏變換至內側車道行駛，其所駕車輛右側車身遂與告訴人所乘機車左側擦
    撞，告訴人因而人車倒地，受有左肱股骨折、左手手指骨折、頭部外傷之傷勢等
    情，惟矢口否認因過失傷害告訴人，辯稱：其當日係在內側車道平直行駛，係告
    訴人為閃避停車場出入口進出車輛而騎乘機車闖入其所駕車輛、與其所駕車輛右
    側車身擦撞，其並無過失云云。
二、經查：
（一）被告於九十一年八月四日晚間九時四十分許，駕駛車牌號碼二Ｃ－四四六三號
      自用小客車，沿雙向五車道之臺北市○○街南向北方向內側車道行駛，行近該
      路段與「中山足球場」停車場出入口無號誌交岔路口，雖發覺車輛已行近公共
      場所「中山足球場」停車場之出入口，且該路段人車擁擠，仍未採取減速、向
      左側分向限制線缺口閃避以避免與併行之車輛碰撞或間隔過小之必要安全措施
      ，逕自以每小時三十至四十公里之速度直行，適告訴人騎乘車牌號碼ＥＤＨ－
      六五一號輕型機車同向在被告所駕車輛右側車道即外側車道直行，因見有車輛
      自「中山足球場」停車場出、入口進出，即貿然左偏變換至內側車道行駛，被
      告所駕車輛右側車身遂擦撞告訴人所乘機車左側，告訴人因而人車倒地，受有
      左肱股骨折、左手手指骨折、頭部外傷等傷勢之事實，業據告訴人於警、偵訊
      中指訴歷歷，核與臺北市政府警察局中山分局交通分隊道路交通事故調查報告
      表、談話紀錄表、補充資料表、現場照片、車輛照片、診斷證明書所載相符，
      除被告是否有過失外，亦經被告坦承不諱；而當時天氣晴、夜間有照明、視距
      良好，市區○○道路狀乾燥、無缺陷及障礙，依被告之智識、能力又無不能注
      意之情事，及臺北市○○街為雙向五車道之道路，南向北方向共有二車道，復
      據臺北市政府警察局中山分局交通分隊據報到場處理之員警觀察、記載明確，
      有道路交通事故調查報告表附卷可稽。又被告肇事時行車速度達每小時三十至
      四十公里，並經被告陳明在卷，有被告於當日晚間十時二十五分許之交通事故
      談話紀錄表可按，斯時事故甫發生未久，被告對事故發生經過記憶應甚為清晰
      、正確，所述車禍情節亦較未經刪改、潤飾，參諸該談話紀錄表並經被告親自
      簽名、捺指紋確認，此經被告當庭辨識後坦認無訛，且依卷附補充資料表所載
      之被告所駕車輛碰撞部位為右後視鏡、右前車門、右後車門判斷，被告所駕車
      輛車速較告訴人所乘機車為快，而告訴人於事故發生時之車速為每小時二十公
      里，此亦有告訴人之談話紀錄表可考，是被告事故發生時車速達每小時三十至
      四十公里，應堪認定。
（二）雖告訴人指稱當日其係騎乘車牌號碼ＥＤＨ－六五一號輕型機車沿臺北市○○
      街南向北方向外側車道行駛，行近該路段「中山足球場」停車場出入口之際減
      速慢行，旋遭被告所駕車輛碰撞，其並未變換車道云云，但當日告訴人所乘機
      車係在臺北市○○街南向北方向內側車道內倒地、向東北方滑行十八‧二公尺
      至「中山足球場」停車場出入口處始停止，此觀道路交通事故調查報告表所示
      告訴人機車之刮地痕起自玉門街南向北方向內側車道內、距離內外側車道間車
      道線尚有０‧八公尺、終於告訴人機車最後倒地位置等節自明，而臺北市○○
      街南向北方向內側車道寬度僅三‧二公尺，扣除刮地痕起點與車道線間距離０
      ‧八公尺，尚餘二‧四公尺，該寬度已能容納普通自用小客車行駛，再參諸被
      告所駕車輛係右側車身與告訴人所乘機車左側車身擦撞，此經被告坦認屬實，
      且與補充資料表、車輛照片所載一致，前已述及，則被告所駕車輛擦撞告訴人
      所乘機車之際，全部車身均猶在該路段內側車道內，並未跨越或變換至外側車
      道，應堪認定，被告辯稱其當日係在內側車道平直行駛，並未跨越車道線或變
      換至外側車道，而係告訴人為閃避自「中山足球場」停車場出入口進出之車輛
      ，由外側車道變換至內側車道，雙方始發生擦撞，非無可採。
（三）惟汽車駕駛人雖可信賴其他參與交通之對方亦能遵守交通規則，同時為必要之
      注意，謹慎採取適當之行動，而對於不可知之對方違規行為並無預防之義務，
      惟對於違規行為所導致之危險，若屬已可預見，且依法律、契約、習慣、法理
      及日常生活經驗等，在不超越社會相當性之範圍應有注意之義務者，自仍有以
      一定之行為避免結果發生之義務，倘關於他人之違規事實已極明顯，同時有充
      足之時間可採取適當之措施以避免發生交通事故之結果時，即不得以信賴他方
      定能遵守交通規則為由，以免除自己之責任，最高法院七十四年台上字第四二
      一九號、八十四年台上字第五三六０號迭著有判例可資參照，是汽車駕駛人對
      於他人之違規行為縱無預見及防止之義務，仍應於已盡法律、契約、習慣、法
      理、日常生活經驗下應盡之相當注意義務後，始得據以主張對該他人違規行為
      所生危害無法預見、防止而無過失，合先敘明。
（四）本件被告駕駛自用小客車沿臺北市○○街南向北方向內側車道行駛，行近該路
      段與「中山足球場」停車場出入口無號誌交岔路口，依其駕駛自用小客車在市
      區道路行駛之經驗，應知同向在其所駕車輛右側車道即外側車道行駛之車輛行
      至該處將略偏向左側行駛以閃避停車場出入口進出之車輛，又當時天氣晴、夜
      間有照明、視距良好，市區○○道路乾燥、無缺陷及障礙，依其智識、能力又
      無不能注意之情事，業如前述，被告竟仍未採取減速、向左側分向限制線缺口
      閃避以避免與併行之車輛碰撞或間隔過小之必要安全措施，逕自直行，其已難
      謂盡習慣、日常生活經驗下應盡之相當注意義務；況汽車行經無號誌之交岔路
      口、公共場所出、入口及其他人車擁擠處所，應減速慢行，作隨時停車之準備
      ；汽車行駛時，駕駛人應注意兩車併行之間隔，隨時採取必要之安全措施，道
      路交通安全規則第九十三條第一項第三款、第九十四條第三項定有明文，本件
      被告駕車行近公共場所「中山足球場」停車場出入口之無號誌交岔路口之際，
      該路段人車擁擠，此經被告自承無訛，被告仍未減速慢行並採取向左側閃避以
      避免與併行之車輛間隔過小之必要安全措施，逕自以每小時三十至四十公里之
      速度直行，適告訴人騎乘車牌號碼ＥＤＨ－六五一號輕型機車同向在被告所駕
      車輛右側車道直行，亦疏未注意兩車併行之間隔、隨時採取必要之安全措施，
      且未注意汽機車在雙向四車道以上道路變換車道時，應讓直行車先行，並注意
      安全距離，因見有車輛自「中山足球場」停車場出、入口進出，即貿然左偏變
      換至內側車道行駛，被告所駕車輛右側車身遂擦撞告訴人所乘機車左側，告訴
      人因而人車倒地，受有左肱股骨折、左手手指骨折、頭部外傷之傷勢，前皆提
      及，被告有疏未注意減速慢行、與併行車輛保持安全間隔、隨時採取必要安全
      措施之過失甚明，且其過失行為與告訴人之傷害間，有相當因果關係；雖告訴
      人亦有疏未注意兩車併行間隔、隨時採取必要安全措施、變換車道時讓直行車
      先行並注意安全距離之過失，但告訴人之過失並不能減免被告之過失，附此敘
      明。
（五）綜上所述，本件事證已臻明確，被告所辯洵無可採，其犯行已堪認定，應依法
      論科。
三、核被告所為，係犯刑法第二百八十四條第一項前段因過失傷害人罪。被告肇事後
    ，於員警前往現場及醫療院所處理時，不逃避接受裁判而當場向警員自首、承認
    為肇事人而願接受裁判，此經本院職權查證無訛，有臺北市政府警察局中山分局
    交通分隊自首調查報告表可參，被告對於有權偵查犯罪之機關尚不知犯罪事實及
    犯罪人之前自首而願接受裁判，應依刑法第六十二條前段之規定減輕其刑。爰審
    酌被告並無前科、素行良好，有臺灣高等法院被告全國前案紀錄表可按，因一時
    貪便求快、疏未遵守道路交通安全規則因而肇事致告訴人受傷，犯後旋即自首，
    但嗣後否認犯行、未見悔意反省，肇事迄今已逾一年猶未賠償告訴人所受損害，
    告訴人傷勢非輕，惟本件事故之發生，告訴人過失情節較重，告訴人未慮及自身
    之過失、請求賠償金額過高，致雙方無法達成和解等一切情狀，量處如主文所示
    之刑，並諭知如易科罰金之折算標準，以資懲儆。
據上論斷，應依刑事訴訟法第二百九十九條第一項前段，刑法第二百八十四條第一項
前段、第四十一條第一項前段、第六十二條前段，罰金罰鍰提高標準條例第一條前段
、第二條，判決如主文。
本案經檢察官越方如到庭執行職務。
中      華      民      國    九十二    年     十二     月     十七     日
                              臺灣臺北地方法院交通法庭
                                  審判長法  官  陳  博  文
                                        法  官  鄧  德  倩
                                        法  官  洪  文  慧
右正本證明與原本無異。
如不服本判決，應於判決送達後十日內向本院提出上訴狀（應抄附繕本）。告訴人或
被害人如對於本判決不服者，應具備理由請求檢察官上訴，其上訴期間之計算係以檢
察官收受判決正本之日期為準。
                                        書記官  江  虹  儀
中      華      民      國    九十二    年     十二     月     十七     日


司法院資訊處製作；財團法人民間司法改革基金會備份。
